【裁判字號】    89,上易,4155
【裁判日期】    900320
【裁判案由】    詐欺
【裁判全文】
臺灣高等法院刑事判決                          八十九年度上易字第四一五五號
    上  訴  人
    即  被  告  庚○○
    選任辯護人  許坤立
右上訴人因詐欺案件，不服臺灣板橋地方法院八十九年度易字第五九六號，中華民國
八十九年七月十八日第一審判決（起訴案號：臺灣板橋地方法院檢察署八十八年度偵
字第一六二二一號）提起上訴，本院判決如左：
    主  文
原判決撤銷。
庚○○共同連續意圖為自己不法之所有，以詐術使人將本人之物交付，處有期徒刑陸
月，如易科罰金以參佰元折算壹日。
    理  由
一、庚○○係位於台北縣三重市○○路○段六○九巷八號九樓之三「巧韻有限公司」
    （以下簡稱巧韻公司）實際負責人即總經理辛○○（另為法院判決詐欺有罪確定
    ）之姊姊，二人明知巧韻公司於民國八十年間成立後，因受娘家倒債影響，已負
    債累累，週轉困難，竟仍共同基於意圖為其等不法所有之概括犯意聯絡，自八十
    三年起至八十四年三月間止，連續先由辛○○至台北縣三重市○○路○段三十九
    號九樓之二向丙○○佯稱：辛○○會通靈，可以神力協助夫妻感情和好、為人治
    病，巧韻公司要擴充營業等語，又庚○○至台北市○○街向戊○○、甲○○，及
    辛○○向己○○、壬○○、癸○○、丁○○、乙○○○等人佯稱：辛○○經營之
    巧韻公司營運狀況良好，急需資力擴大經營規模、游文和要建醫院及影視紅星簽
    約云云，並持巧韻公司為發票人之支票或客票作為擔保，向上開人等詐借款項，
    致上開丙○○等人均陷於錯誤，陸續交付款項，丙○○共交付新台幣（下同）三
    百二十五萬八千零五十元、戊○○共交付九百四十一萬一千三百元、己○○共交
    付三十萬元、壬○○共交付一百十七萬元、甲○○交付三百萬元、癸○○交付三
    百二十萬八千元、丁○○交付一百一十五萬元、乙○○○交付一百萬元。所交付
    之錢由庚○○收取後，存於游文和設於台北縣三重市上海商業銀行三重分行銀行
    之帳戶內，由辛○○挪為他用，嗣屆期上開借款均未獲清償，至八十四年三月二
    十八日巧韻公司宣布倒閉，丙○○等人始知受騙。
二、案經被害人丙○○、己○○、戊○○、壬○○訴請台灣板橋地方法院檢察署檢察
    官偵查起訴。
    理  由
一、訊之被告庚○○矢口否認有何詐欺犯行，分別於本院及原審審理中辯稱：伊在巧
    韻公司擔任業務發包及銀行存款工作，並非財務管理，伊向戊○○借款時，巧韻
    公司營運尚正常，巧韻公司是自八十四年三月起始經營困難，因巧韻公司總經理
    辛○○在外負債很多，辛○○之夫游文和更向外宣布不要借款予辛○○，伊遂與
    辛○○自八十三年五月起至八十四年三月止，陸續以巧韻公司要擴充營業為由，
    向戊○○借得九百多萬元，向丙○○借得三百多萬元，後來於八十四年二、三月
    間，陸續又向己○○、壬○○借款，其中戊○○、己○○等人都是由伊介紹給辛○○認識，公司實際上是辛○○經營，與伊無關，伊僅依辛○○指示將款項匯入
    銀行或交付辛○○，伊不清楚款項用途云云。惟查，
二、右揭時、地被告夥同辛○○共同向被害人丙○○等人詐欺取財之事實，業據告訴
    人丙○○、己○○、戊○○、壬○○於偵查、原審審理及本院審理中指訴歷歷，
    並有告訴人提出之本票、支票、借據、欠條、切結書、委託書、承諾書等附於偵
    查卷可證，並為被害人甲○○、癸○○、丁○○、乙○○○於本院九十年二月二
    十三日、三月七日調查中分別陳稱明確，且被告對該等被害人借款之事實亦不否
    認。共同被告辛○○於其所犯詐欺案偵查時亦坦承：伊經營生意遭娘家倒帳，自
    十年前就已負債累累，後來巧韻公司於八十四年三月底就無法營運等語（參見附
    於原審卷三十三頁內之八十四年度偵字第一九七八四號八十四年十二月十九日筆
    錄），且辛○○所犯詐欺案業經本院以八十五年度上訴字第四六八五號判決在案
    ，此有判決書一份（參見偵查卷第七二頁）可參。而被告亦迭於本院九十年二月
    二十三日、三月七日調查及三月十三日審理時供承：確有向告訴人等收取借款，
    並親自向告訴人甲○○及戊○○借錢供巧韻公司週轉，借款均存入游文和帳戶內
    等語，又被告不但與辛○○為姐妹關係，而且二人分別係文韻有限公司之股東，
    八十九年一月三十一日設立之文王有限公司二人仍為董事、股東關係，此有該等
    公司之登記事項卡附卷（參見原審卷第一百一十八頁至一百四十一頁）可參，足
    認二人在財務上應有相互支應瞭解之事實，而被告對於向告訴人等借款支用之情
    形，當亦有相當之認識。況被告等所借得之錢均分別匯入游文和設於上海商業儲
    蓄銀行三重分行之帳戶，從八十四年三月一日起至三月三十一日止，所存入之款
    項，即日就提領一空，至最後帳戶內無存款，此有該銀行函覆帳戶明細一份附卷
    （參見原審卷第六十三至一百零四頁）可知。被告與辛○○二人互相唱和，向告
    訴人等誇詞可以神通靈為人治病、使夫妻和諧、巧韻公司擴充業務、游文和要建
    醫院及影視紅星簽約為由，因而騙取丙○○等告訴人之信任，致丙○○等告訴人
    陷於錯誤而交付財物，被告庚○○共同詐欺之犯意甚明，是被告所辯，無非畏罪
    之詞，不足採信。本件事證明確，被告犯行堪以認定。
三、核被告庚○○所為，係犯刑法第三百三十九條第一項之詐欺取財罪。被告庚○○
    與辛○○間，有犯意聯絡與行為分擔，為共同正犯。又被告庚○○先後多次詐欺
    犯行，時間緊密、犯罪構成要件相同，顯係基於概括犯意而為之，依連續犯之例
    ，應以一罪論，並加重其刑。被告詐欺被害人甲○○、癸○○、丁○○、乙○○○部分雖未據公訴人於起訴書中論及，惟此部分與本件起訴之部分有連續犯之裁
    判上一罪關係，應為起訴效力所及，本院自得併為審酌。
四、原審以被告罪證明確，予以論罪科刑，固非無見。惟查，原審未及審酌被告詐欺
    被害人甲○○、癸○○、丁○○、乙○○○，尚有未恰。而被告行為後刑法第四
    十一條已於九十年一月四日修正，同年月十日經總統公布施行，由原來犯最重本
    刑為三年以下有期徒刑以下之刑之罪，而受六個月以下徒刑或拘役之宣告得易科
    罰金之要件，修改為犯最重本刑為五年以下有期徒刑以下之刑之罪，而受六個月
    以下徒刑或拘役之宣告得易科罰金之要件，比較新舊法，修正後新法尚對被告並
    無不利，自應依刑法第二條第一項前段規定，適用裁判時前開修正之刑法第四十
    一條第一項規定，原審未及審酌，亦有可議。被告上訴仍執陳詞否認犯罪，求予
    撤銷改判，雖無理由，惟原判決既有如上可議之處，應屬無可維持，自應由本院
    將原判決予以撤銷改判。爰審酌被告之犯罪動機、手段、犯罪態度、連續詐欺被
    害人鉅額之金錢，犯後仍不知悔改之態度等一切情狀，量如主文第二項所示之刑
    ，並諭知易科罰金之折算標準。
據上論斷，應依刑事訴訟法第三百六十九條第一項前段、第三百六十四條、第二百九
十九條第一項前段，刑法第二條第一項前段、第二十八條、第五十六條、第三百三十
九條第一項、第四十一條第一項、罰金罰鍰提高標準條例第一條前段、第二條，判決
如主文。
本案經檢察官吳慎志到庭執行職務。
中      華      民      國      九十      年      三      月    二十    日
                            臺灣高等法院刑事第十七庭
                                  審判長法  官  陳  正  雄
                                        法  官  許  錦  印
                                        法  官  雷  雯  華
右正本證明與原本無異。
不得上訴。
                                        書記官  陳  思  云
中    華    民    國     九十     年     三         月     二十         日
附錄    本判決論罪科刑法條：
中華民國刑法第三百三十九條第一項
意圖為自己或第三人不法之所有，以詐術使人將本人或第三人之物交付者
，處五年以下有期徒刑、拘役或科或併科一千元以下罰金。


司法院資訊處製作；財團法人民間司法改革基金會備份。
